臺灣臺中地方法院刑事判決
111年度交易字第790號
公  訴  人  臺灣臺中地方檢察署檢察官
被      告  劉智旻



上列被告因公共危險案件，經檢察官提起公訴（111年度偵字第6
700號），被告於準備程序中就被訴事實為有罪之陳述，本院裁
定進行簡式審判程序，判決如下：
    主    文
劉智旻駕駛動力交通工具而吐氣所含酒精濃度達每公升零點二五
毫克以上，累犯，處有期徒刑柒月。
    犯罪事實及理由
一、本件犯罪事實及證據，除犯罪事實欄一第5至6行有關「途經
    臺中市○○區○○○路00號時」之記載補充為「途經臺中市○○區○
    ○○路00號轉角時」、第7至8行有關「於同日14時03分許」之
    記載更正為「於同日14時4分許」，及證據部分補充「被告
    劉智旻於本院準備程序及審理時之自白」外，其餘均引用檢
    察官起訴書之記載如附件。
二、論罪科刑之理由：
　㈠按行為後法律有變更者，適用行為時之法律，但行為後之法
    律有利於行為人者，適用最有利於行為人之法律，刑法第2 
    條第1項定有明文。查被告劉智旻行為後，刑法第185 條之3
     第1項業於民國111年1月28日修正公布，並自同年月30日生
    效施行。修正前刑法第185條之3第1項原規定：「駕駛動力
    交通工具而有下列情形之一者，處2 年以下有期徒刑，得併
    科20萬元以下罰金：一、吐氣所含酒精濃度達每公升零點二
    五毫克或血液中酒精濃度達百分之零點零五以上。二、有前
    款以外之其他情事足認服用酒類或其他相類之物，致不能安
    全駕駛。三、服用毒品、麻醉藥品或其他相類之物，致不能
    安全駕駛。」，修正後同條項則規定：「駕駛動力交通工具
    而有下列情形之一者，處3年以下有期徒刑，得併科30萬元
    以下罰金：一、吐氣所含酒精濃度達每公升零點二五毫克或
    血液中酒精濃度達百分之零點零五以上。二、有前款以外之
    其他情事足認服用酒類或其他相類之物，致不能安全駕駛。
    三、服用毒品、麻醉藥品或其他相類之物，致不能安全駕駛
    。」，經比較修正前後之法律，新法提高有期徒刑及罰金刑
    上限，對被告較為不利，是應依刑法第2條第1項前段規定，
    適用被告行為時之法律即修正前之刑法第185條之3第1 項之
    規定。
　㈡核被告所為，係犯修正前刑法第185 條之3 第1 項第1 款之
    駕駛動力交通工具而吐氣所含酒精濃度達每公升0.25毫克以
    上罪。
  ㈢起訴意旨及檢察官於本院審理時主張被告前於107 年間，因
    酒後駕車案件，經本院以107 年度交易字第11號判決判處有
    期徒刑6 月確定，於107 年4 月10日易科罰金執行完畢後，
    5年以內故意再犯本件有期徒刑以上之罪，應構成累犯乙節
    ，經核與臺灣高等法院被告前案紀錄表之記載相符，並經被
    告於本院審理時坦承前開判決確定及執行完畢之情屬實（見
    本院卷第36頁），足認被告確係於徒刑執行完畢後，5年以
    內故意再犯本件有期徒刑以上之罪，為刑法第47條第1項所
    定之累犯，且考量檢察官具體說明被告前有4度犯酒後駕車
    案件，請求依累犯之規定加重其刑，及被告之意見後，本院
    認本案與前案罪質相同，顯見其對刑罰之反應力薄弱，有特
    別之惡性，且查獲時吐氣所含酒精濃度達每公升1.83毫克，
    本案並無因累犯之加重最低本刑致被告所受刑罰超過其應負
    擔之罪責之情形，爰依刑法第47條第1 項之規定加重其刑。
  ㈣爰審酌被告除前揭構成累犯之前科紀錄外，前亦有多次酒後
    駕車之犯罪紀錄，有前揭前案紀錄表附卷可參，對於酒後不
    得駕駛車輛之誡命自應知之甚詳，詎其竟不知自我警惕並記
    取教訓，一再重蹈覆轍，不顧公眾交通之安危，於飲用酒類
    後，仍騎乘電動自行車上路，顯見其欠缺法治觀念，且漠視
    公權力及往來人車生命、身體、財產安全，參以被告於本次
    為警查獲後測得之吐氣所含酒精濃度為每公升1.83毫克，並
    不慎與張詠勝所駕駛之車輛發生碰撞而肇事，對交通安全危
    害非輕，兼衡其於本院審理中自述高職畢業之智識程度，從
    事臨時工工作，1天新臺幣1,000多元，未婚，需扶養父母，
    租屋居住之生活狀況，犯後坦承犯行之態度等一切情狀，量
    處如主文所示之刑。至被告雖主張其須扶養父母，請求判處
    易科罰金刑度等語（本院卷第37頁），惟本院審酌上情，暨
    依上揭被告前案紀錄表所載，被告前有4次酒後駕車之犯罪
    紀錄，卻再犯本案，難認其已有改過之心，若不量處適當之
    刑，恐不足以促使其心生警惕而避免再犯，本院認對被告所
    宣告之刑，以不得易科罰金之刑度為適當，附此敘明。
三、依刑事訴訟法第273 條之1 第1 項、第299 條第1 項前段、
    第310 條之2 、第454 條第2 項，判決如主文。
四、如不服本判決，應於收受判決後20日內，敘述具體理由向本
    院提出上訴書狀（應附繕本）。
五、本案經檢察官黃政揚提起公訴，檢察官張添興到庭執行職務。　　　　　　　　　　
中　　華　　民　　國　　111 　年　　7 　　月　　11　　日
                  刑事第十六庭  法  官  吳金玫
上正本證明與原本無異
                                書記官  劉桉珍
中　　華　　民　　國　　111 　年　　7 　　月　　12　　日
附錄本案所犯法條全文
修正前中華民國刑法第185條之3第1項第1款
駕駛動力交通工具而有下列情形之一者，處2 年以下有期徒刑，
得併科20 萬元以下罰金：
一、吐氣所含酒精濃度達每公升零點二五毫克或血液中酒精濃度
    達百分之零點零五以上。
二、有前款以外之其他情事足認服用酒類或其他相類之物，致不
    能安全駕駛。
三、服用毒品、麻醉藥品或其他相類之物，致不能安全駕駛。
因而致人於死者，處3 年以上10 年以下有期徒刑；致重傷者，
處1 年以上7 年以下有期徒刑。
曾犯本條或陸海空軍刑法第54條之罪，經有罪判決確定或經緩起
訴處分確定，於五年內再犯第1 項之罪因而致人於死者，處無期
徒刑或5 年以上有期徒刑；致重傷者，處3 年以上10年以下有期
徒刑。
附件：
臺灣臺中地方檢察署檢察官起訴書                      基股
                                     111年度偵字第6700號
　　被　　　告　劉智旻　男　40歲（民國00年00月00日生）
　　　　　　　　　　　　住○○市○里區○○路0巷0號
　　　　　　　　　　　　居臺中市○○區○○路000巷00號
　　　　　　　　　　　　國民身分證統一編號：Z000000000號
上列被告因公共危險案件，業經偵查終結，認應提起公訴，茲將
犯罪事實及證據並所犯法條分敘如下：
　　　　犯罪事實
一、劉智旻前有4次酒後駕車之公共危險前科，最近1次經法院判
    處有期徒刑6月確定，於民國107年4月10日易科罰金執行完
    畢。詎仍不知悔改，於110年11月14日11時許，在臺中市○○
    區○○巷00弄0號，飲用高粱酒後，竟仍於飲酒後騎乘電動自
    行車上路。嗣於同日13時許，途經臺中市○○區○○○路00號時
    ，不慎與張詠勝所駕駛之牌照號碼AWU-0890號自用小客車發
    生碰撞，經警據報前往處理時，於同日14時03分許，對劉智
    旻進行吐氣式酒精濃度測試，測得其吐氣所含酒精濃度達每
    公升1.83毫克，而查獲上情。
二、案經臺中市政府警察局霧峰分局報告偵辦。
　　　　證據並所犯法條
一、上揭犯罪事實，業據被告劉智旻於警詢時及本署偵查中坦承
    不諱，核與證人張詠勝於警詢時證述車禍事故情節大致相符
    ，並有酒精濃度測定單、道路交通事故現場圖、道路交通事
    故調查報告表(一)(二)、現場照片、蒐證影像翻拍照片及臺
    中市政府警察局舉發違反道路交通管理事件通知單影本在卷
    可稽，足認被告之自白與事實相符，其犯嫌堪以認定。
二、按行為後法律有變更者，適用行為時之法律，但行為後之法
    律有利於行為人者，適用最有利於行為人之法律，刑法第2
    條第1項定有明文。被告劉智旻為上開行為後，刑法第185條
    之3第1項第1款業於111年1月28日經總統公布修正施行，並
    自同年月30日起生效。修正前之刑法第185條之3第1項第1款
    原規定：「駕駛動力交通工具而有下列情形之一者，處二年
    以下有期徒刑，得併科二十萬元以下罰金：一、吐氣所含酒
    精濃度達每公升零點二五毫克或血液中酒精濃度達百分之零
    點零五以上。」，修正後之該條款則為：「駕駛動力交通工
    具而有下列情形之一者，處三年以下有期徒刑，得併科三十
    萬元以下罰金：一、吐氣所含酒精濃度達每公升零點二五毫
    克或血液中酒精濃度達百分之零點零五以上。」，經比較修
    正前後之法律，新法提高法定刑及罰金刑上限，是本案經新
    舊法比較之結果，自應適用被告行為時之法律即修正前之第
    185條之3第1項第1款對被告較為有利。核被告所為，係犯修
    正前刑法第185條之3第1項第1款之公共危險罪嫌。被告曾受
    如犯罪事實欄所示之有期徒刑執行完畢，此有刑案資料查註
    紀錄表1份在卷可憑，其於有期徒刑執行完畢後5年內故意再
    犯本件有期徒刑以上之罪，為累犯，得依刑法第47條第1項
    之規定，加重其刑。
三、依刑事訴訟法第251條第1項提起公訴。
    此  致
臺灣臺中地方法院
中　　華　　民　　國　 111　　年　　5 　　月　　12　　日
　　　　　　　　　　　 檢　察　官　   黃  政  揚　
本件正本證明與原本無異
中　　華　　民　　國　 111　　年　　5 　　月　　18　　日
                       書  記  官     蕭  正  玲
附錄本案所犯法條全文
修正前中華民國刑法第185條之3第1項第1款
駕駛動力交通工具而有下列情形之一者，處2 年以下有期徒刑，
得併科20萬元以下罰金：
一、吐氣所含酒精濃度達每公升零點二五毫克或血液中酒精濃度
    達百分之零點零五以上。
二、有前款以外之其他情事足認服用酒類或其他相類之物，致不
    能安全駕駛。
三、服用毒品、麻醉藥品或其他相類之物，致不能安全駕駛。
因而致人於死者，處3 年以上10年以下有期徒刑；致重傷者，處
 1 年以上7 年以下有期徒刑。
曾犯本條或陸海空軍刑法第54條之罪，經有罪判決確定或經緩起
訴處分確定，於五年內再犯第1 項之罪因而致人於死者，處無期
徒刑或5 年以上有期徒刑；致重傷者，處3 年以上10年以下有期
徒刑。